【裁判字號】    98,上易,1072
【裁判日期】    980506
【裁判案由】    恐嚇
【裁判全文】
臺灣高等法院刑事判決                98年度上易字第1072號
上  訴  人  臺灣新竹地方法院檢察署檢察官
被      告  甲○○
上列上訴人，因被告恐嚇案件，不服臺灣新竹地方法院，98年度
易字第24號，中華民國98年3月20日第一審判決（起訴案號：臺
灣新竹地方法院檢察署97年度偵字第8032號）提起上訴，本院判
決如下：
    主  文
原判決撤銷。發回臺灣新竹地方法院。
    理  由
一、原判決意旨如後附原判決正本所載。
二、上訴意旨略以:
  (一)原審判決理由雖以「未起訴其他正犯」，然顏銅源等人所涉
    恐嚇取財等案件之犯罪結果地在本署轄區，業經本署檢察官
    以95年度偵字第3796號案件提起公訴，並由臺灣新竹地方法
    院以97年度訴字第815號判決確定，是上開理由與卷內事實
    不符，合先敘明。
  (二)次按數同級法院管轄之案件相牽連者，得合併由其中一法院
    管轄；有左列情形之一者，為相牽連之案件：二、數人共犯
    一罪或數罪者。刑事訴訟法第六條第一項、第七條第二款分
    別定有明文。另數人共犯一罪，為相牽連案件。又於第一審
    辯論終結前，得就與本案相牽連之犯罪或本罪之誣告罪，追
    加起訴，刑事訴訟法第7條第2款、第265條第1項亦訂有明文
    。查其立法意旨，係在相牽連案件有其事證之關連性，若同
    一訴訟程序審理，因各項人證、物證之相互勾稽，有助於直
    接審判法官證據心證之形成，為發現事實所必要之法定程序
    。再司法院大法官於93年7月23日議決釋字第582號解釋，認
    「憲法第16條保障人民之訴訟權，就刑事被告而言，包含其
    在訴訟上應享有充分之防禦權。刑事被告詰問證人之權利，
    即屬該等權利之一，且屬憲法第8條第1項規定『非由法院依
    法定程序不得審問處罰』之正當法律程序所保障之權利」。
    是以共犯間為確保對其他共犯之詰問權、對質權，使數共犯
    於同一訴訟程序中進行審理（即共同被告），對於訴訟經濟
    及促使性質屬證人身分之共同被告（或其他共犯），依法定
    程序到場具結陳述，並接受被告之詰問，其陳述方符合得作
    為認定被告犯罪事實之判斷依據。故數人共犯一罪，依追加
    起訴，或依牽連管轄，以同一訴訟程序進行審理，為案件發
    現事實所必要，並有助訴訟經濟之要求，洵是事理之當然。
    是刑事訴訟法第7條所稱數人共犯一罪或數罪之所謂相牽連
    之案件，所指之「共犯一罪」應包括幫助犯，而與刑法第28
    條共同實行犯罪之共犯，乃屬二不同範疇。依上所述，被告
    甲○○與顏銅源等人有數人共犯一罪之關係，依刑事訴訟法
    第7條第2款規定，本署有管轄權，原審諭知管轄錯誤自有適
    用法則不當之違背法令，爰請撤銷原判決，另為適當之判決
    等語。
三、按案件由犯罪地或被告之住所、居所或所在地之法院管轄，
    刑事訴訟法第5條第1項有明文規定。本件被告固住居於嘉義
    市，而其銀行帳戶亦係於嘉義市之華南銀行嘉義分行所開設
    ，是臺灣嘉義地方法院對本案有管轄權應無疑義。惟依前引
    法條之規定，犯罪地之法院亦有管轄權，而所謂犯罪地包括
    行為地或結果發生地。如被告幫助正犯之行為地在新竹地區
    或犯結果發生在新竹地區，則臺灣新竹地方法院對被告同有
    管轄權，應先予明。本件相關正犯顏銅源、林春生、郭耿
    銘、顏慶嘉（以上四人均住於台北縣新莊市），業經臺灣新
    竹地方法院檢察署檢察官以95年偵字第3796號提起公訴，此
    有該起訴書影本附於偵查卷可稽，該案並經原審法院以97年
    訴字第815號判決確定。依卷內資料，本件之犯罪結果發生
    地是否在原法院轄區，並不明瞭，原判決既認結果地亦為犯
    罪地，則本案之結果地係在何地，自有查明之必要。經調查
    後如犯罪結果發生於原審轄區，則原法院就本案即有管轄權
    ，原法院未經調查，徒以被告係住居於嘉義市，逕認原法院
    無本案之管轄權，自嫌速斷，尚有可議。
四、原法院認幫助犯與正犯間無刑事訴訟法第7條第2款，數人共
    犯一罪為相牽連案件之適用，應僅就幫助犯本身行為認定之
    。且檢察官僅起訴被告幫助詐欺，未起訴其他正犯，是本案
    應以被告實際為交付行為之地認定管轄權之有無等語。查本
    件犯罪之正犯業經起訴判罪確定，有如上述，原判決認正犯
    未經起訴，與客觀事實不符。又相牽連案件是否僅限於正犯
    間有其適用，而幫助犯不適用，原判決亦未提出堅強之法理
    依據。檢察官上訴，指摘原判決不當，核有理由。自應由本
    院將原判決予以撤銷，發回原法院詳為調查，更為適當之判
    決。並不經言詞辯論為之。
五、據上論斷，應依刑事訴訟法第369條第1項、第372條，判決
    如主文。
中    華    民    國    98    年    5     月    6     日
            刑事第十二庭  審判長法  官  蔡永昌
                                法  官  蔡新毅
                                法  官  陳榮和
以上正本證明與原本無異。
不得上訴。
                                書記官  林吟玲
中    華    民    國    98    年    5     月    6     日


司法院資訊處製作；財團法人民間司法改革基金會備份。
